【裁判字號】    99,事聲,7
【裁判日期】    990108
【裁判案由】    聲明異議
【裁判全文】
臺灣嘉義地方法院民事裁定               99年度事聲字第7號
聲  請  人  萬泰商業銀行股份有限公司
法定代理人  丙○○
訴訟代理人  甲○○
相  對  人  乙○○
上列當事人間因消費者債務清理事件，異議人對於本院司法事務
官民國98年12月10日本院98年度執消債更字第79號所為更生方案
認可之裁定聲明異議，本院裁定如下：
    主  文
原裁定廢棄。
    理  由
一、按關於更生或清算之程序，除本條例別有規定外，準用民事
    訴訟法之規定，消費者債務清理條例（下稱本條例）第15條
    定有明文。次按當事人對於司法事務官處理事件所為之終局
    處分，得於處分送達後10日之不變期間內，以書狀向司法事
    務官提出異議。司法事務官認前項異議有理由時，應另為適
    當之處分；認異議為無理由者，應送請法院裁定之。法院認
    第一項之異議為有理由時，應為適當之裁定；認異議為無理
    由者，應以裁定駁回之，民事訴訟法第240條之4第1至3項亦
    定有明文。查本院司法事務官於民國98年12月10日以98年度
    執消債更字第79號裁定認可債務人所提更生方案，異議人於
    收受該裁定送達後10日內具狀聲明異議，司法事務官認其異
    議無理由而送請本院裁定，經核與上開規定相合，先予敘明
    。
二、異議意旨略以：(一)債務人主張自營豆花店，每月平均收入約
    為新台幣（下同）1萬1,000元，另加計其子吳書佑生父每月
    給予1萬元之扶養費，共計收入為2萬1,000元，其自陳生活
    必要支出包含子扶養費1萬3,742元，既債務人自營豆花店生
    意，該營業之地點為何？是否需繳付店租？其他營業成本包
    含豆花材料、水電、瓦斯等，是否為債務人所列舉支出僅為
    如此？其是否已有提出每月收入與支出明細供佐證？(二)債務
    人名下房地各1筆，除第一順位日盛銀行陳報抵押債權，尚
    有第二順位債權人吳崇維之抵押債權250萬元，惟鈞院民國
    98年7月28日編製債權表中並無該第二順位抵押債權人吳崇
    維，債務人當初借貸250萬元係用於何處？債務人除每月繳
    付日盛銀行房屋貸款外，是否仍有償還該第二順位抵押債權
    人？目前剩餘債權金額是否仍為250萬元？另債務人員每月
    需繳付房貸9,000元及管理費1,130元，共計1萬130元，縱僅
    以房租5,000元列計支出，雖為促使債務人縮減支出，實際
    上該房貸費用支出並未因此而縮減，該不足5,130元係如何
    負擔？倘債務人另有償還第二順位抵押權人，該更生方案更
    無履行之可能。況其子之生父是否於更生方案期間按月給予
    債務人1萬元，在未能獲得任何擔保或有保證人情況下，其
    更生方案未來履行之可能，實令債權人質疑，故債務人對更
    生方案表示不同意，爰提出異議等語。
三、查本件債務人聲請更生，前業經本院以97年度消債更更字第
    7號裁定開始更生程序在案，債務人所陳報其與其子2人每月
    必要生活費用總額為1萬3,742元，該必要支出費用細項中，
    包括加油費、電費、水費、瓦斯費、伙食費、健保費、房租
    費、國民年金、電話費等基本生活必要支出，衡諸內政部所
    公佈98年度全國每人每月平均最低基本生活費9,829元，核
    屬適當且必要。另債務人原所提經本院司法事務官認為公允
    、適當且可行而予認可之更生方案係以每月收入扣除每月必
    要生活費用後（即21,000元－13,742元＝7,258元），將該
    所剩餘之金額以7,000元為度，作為每月更生還款金額，並
    自該裁定確定之翌月起，以1個月為1期，共計清償8年96期
    ，清償總金額為67萬2,000元，債務總清償成數達29.24%。
    另債務人名下有坐落嘉義市○○段21地號土地及其上嘉義市
    ○○段1074號房屋，門牌號碼為嘉義市○○路151號17樓2（
    下稱系爭房地），惟經債務人表示第一順位抵押權人債權總
    額為149萬9,126元，第二順位抵押權人吳崇維債權本金為
    250 萬元，鑑定價值不足清償優先債權，故不予處分，然異
    議人以上開情詞聲明異議，本院經查：
  (一)本院97年度消債更更字第7號裁定以「債務人既因自願離職
    而導致收入減少，自難認係屬不可歸責於其本身之事由，故
    債務人每月薪資收入，亦應以前揭底薪1萬6,500元計算。另
    債務人之子吳書佑之生父每月均匯款1萬元扶養費予債務人
    支用，故債務人每月固定收入應為2萬6,500元。」，認為相
    對人每月收入應為2萬6,500元，則相對人之更生方案將自己
    收入列計為2萬1,000元，已屬有誤。
  (二)相對人之更生方案既將房租5,000元列為必要支出，即表示
    相對人欲在外租屋居住，但更生方案中相對人卻保留系爭房
    地所有權，未見有出售系爭房地償還借款之計畫，對債權人
    甚為不公。
  (三)更生方案中固以「第一順位抵押權人債權總額為149萬9,126
    元，第二順位抵押權人吳崇維債權本金為250萬元，鑑定價
    值不足清償優先債權，故不予處分。」為由，保留系爭房地
    之所有權，然查，相對人陳稱：我欠哥哥吳崇維41萬左右，
    且有時我的卡債都是我哥哥幫我付款等語（本院98年11月3
    日調查筆錄參照），而吳崇維從未主張權利，相對人亦未提
    出借款之證明，則吳崇維是否對相對人有債權？縱有，債權
    之金額為若干？均有待澄清。要言之，系爭房地變賣清償擔
    保債權人後，是否仍有剩餘價值可供清償其餘無擔保債權人
    之債務，仍有探究之必要。則原裁定所認可之更生方案實有
    重為審酌之必要，是異議人異議為有理由。從而，原裁定逕
    認債務人所提更生方案之條件公允而予以認可，即有未當，
    異議意旨指摘原裁定不當，求為廢棄，非無理由，應由本院
    予以廢棄，並由本院司法事務官依法繼續審究辦理之。
四、據上論結，本件異議為有理由，依消費者債務清理條例第15
    條、民事訴訟法第240條之4第3項，裁定如主文。
中    華    民    國    99    年    1     月    8     日
              民事第一庭    法      官  張鶴齡
上為正本係照原本作成
如不服本裁定，應於裁定送達後10日內，以書狀向本院提出抗告
，並繳納抗告費新臺幣1千元
中    華    民    國    99    年    1     月    8     日
                            書  記  官  王博昭

司法院資訊處製作；財團法人民間司法改革基金會備份。
